臺灣高雄地方法院民事裁定
110年度消債職聲免字第139號
聲　請　人　林姈瑱　00000000000000000000000000000000000
0000000000000000000000000000000000000000000000000000000
00000000000000000000000000000000000000000000000000
代　理　人　吳武軒律師
相對人即債　國泰世華商業銀行股份有限公司
權人　　　　　　　　000000000000000000000000000000000000
法定代理人　郭明鑑　00000000
代　理　人　林志軒　000000000000000000000000000000000000
相對人即債　聯邦商業銀行股份有限公司
權人　　　　　　　　000000000000000000000000000000000000
0000000000000000000000000000000000000000000000000000000
法定代理人　林鴻聯　00000000
代　理　人　陳俊嘉　00000000000000000000000000000000000
相對人即債　玉山商業銀行股份有限公司
權人　　　　　　　　000000000000000000000000000000000000
00000000000000000000000000000000000000000000000000000000
法定代理人　黃男州　00000000
代　理　人　朱逸君　000000000000000000000000000000000000
相對人即債　台新國際商業銀行股份有限公司
權人　　　　　　　　00000000000000000000000000000000000
0000000000000000000000000000000000000000000000000000000
法定代理人　尚瑞強　00000000
　　　　　　　　　　000000000000000000000000
　　　　　　　　　　000000000000000000000000000000000000
相對人即債　花旗(台灣)商業銀行股份有限公司
權人　　　　　　　　000000000000000000000000000000000000
0000000000000000000000000000000000000000000000000000000
法定代理人　莫兆鴻　00000000
代　理　人　陳正欽　00000000000000000000000000000000000
　　　　　　　　　　000000000000000000000000
　　　　　　　　　　00000000
相對人即債　元大商業銀行股份有限公司
權人　　　　　　　　000000000000000000000000000000000000
00000000000000000000000000000000000000000000000000000000
法定代理人　翁 健　00000000
代　理　人　黃勝豐　00000000000000000000000000000000000
相對人即債　滙豐（台灣）商業銀行股份有限公司
權人　　　　　　　　00000000000000000000000000000000000
法定代理人　麥康裕　00000000
　　　　　　　　　　000000000000000000000000
　　　　　　　　　　000000000000000000000000000
相對人即債　台北富邦商業銀行股份有限公司
權人　　　　　　　　000000000000000000000000000000000000
法定代理人　程耀輝　00000000
　　　　　　　　　　000000000000000000000000
　　　　　　　　　　00000000000000000000000000000000000
相對人即債　臺灣銀行股份有限公司
權人　　　　　　　　00000000000000000000000000000000000
法定代理人　許志文　00000000
代　理　人　方錫仁　000000000000000000000000000000000000
上列聲請人即債務人因消費者債務清理事件聲請免責，本院裁定
如下：
    主  文
聲請人即債務人林姈瑱應予免責。
    理  由
一、本案基礎事實
　　查聲請人即債務人民國109年7月17日聲請清算，經本院以10
    9年度消債清字第197號裁定自109年10月13日下午4時開始清
    算程序，嗣因財產不敷清償相關債務及費用，本院乃於110
    年5月17日以109年度司執消債清字第170號裁定終結清算程
    序確定，而普通債權人未同意免責。
二、本件經本院裁定終結清算程序確定，依消費者債務清理條例
    第132條、第133條、第134條之規定，本院應就聲請人是否
    應予免責（即無前開條例第133條、第134條規定之要件）進
    行審理，茲說明如下：
　㈠消債條例第133條前段
　1.本院裁定開始清算程序後，聲請人之財產及所得
　　⑴聲請人的財產
　　　查聲請人名下無財產，自108年1月起迄今，每月身障者生
      活費補助，其中109年1月起迄今，每月領取金額為新臺幣
      （下同）5065元；又自105年2月起迄今，每月領取租金補
      助3200元；另於110年6月取住宅補賠加碼紓困補貼600元
      等情，有稅務電子閘門財產所得調件明細表、低收入戶/
      中低收入戶/中低老年人生活津貼管理/身障者生活補助/
      單親家庭子女生活教育補助表、勞動部勞工保險局函、高
      雄市政府都市發展局函、勞動部勞動力發展署高屏澎東分
      署函在卷可資認定（見院卷第8-18頁、第56-63頁、第80
      頁、第74頁）。
　　⑵聲請人之所得
　　　查聲請人任職長照機構，從事照服員工，109年2-12月在
      耀歡樂居家長照機構工作，109年12月23日離職，110年1-
      3月無工作，110年4月至圓園有限公司工作，平均月薪320
      00元等情，業據聲請人陳明在卷，並有社團法人高雄市合
      心長照協會附設高雄市私立耀歡樂居家長照機構函暨檢附
      之薪資明細、圓園健康管理顧問有限公司附設高雄市私立
      圓園居家長照機構薪資明細在卷可佐（見院卷第49-55頁
      、第72-73頁）。則自109年10月13日開始清算程序起至11
      0年10月20日本院調查期日止，以月為單位計算，聲請人
      所得（薪資、前開補助/補貼）總額為434767元（見院卷
      第91頁計算表）。
　2.本院裁定開始清算程序後，聲請人之支出
　　⑴依衛福部社會司公告109、110年度高雄市最低生活費為130
      99元、13341元，依消債條例第64條之2第1項、第2項之規
      定，聲請人、受扶養者之最低生活費用應以前開高雄市每
      月最低生活費用金額1.2倍計算即15719元、16009元做為
      計算基準數額。
　　⑵聲請人主張其每月支出房租、膳食費等費用，金額合計為1
      5235元，子女已成年，無扶養費支出等情（見院卷第71頁
      ），而聲請人主張前開生活費金額顯低於前開公告最低生
      活費15719元、16009元，應可採認。是以自109年10月13
      日開始清算程序起至110年10月20日本院調查期日止，以
      月為單位計算，聲請人支出最低生活費總額為198055元（
      見院卷第91頁計算表）。
　3.本院裁定開始清算程序後，聲請人之所得餘額
　　依據上開證據，聲請人前開所得總額扣除個人最低生活費總
    額後，尚有餘額236712元（見院卷第63頁計算表）。
　㈡消債條例第133條後段
　　聲請人於聲請清算前2年期間，可處分所得總額每月20757元
    ，扣除個人必要生活費15719元後，尚有餘額5038元等情為
    本院109年度消債清字第139號裁定認定在案，則聲請人於聲
    請清算前2年期間所得餘額為120912元（計算式：5038×24=1
    20912）；又普通債權人於清算程序中均受償總364741元，
    亦有109年度司執消債清字第170號裁定、債權表、金額分配
    表、分配結果彙總表、債權人受償金額彙總表在卷可參（見
    院卷第2頁、司執消債清字卷第87-88頁、第156-157頁）。
    可認聲請人於本院裁定開始清算程序後，其所得總額扣除個
    人最低生活費總額後雖仍有餘額，且普通債權人受分配總額
    顯高於聲請清算前2年期間之可處分所得餘額，故不成立消
    債條例第133條所規定不免責事由。
  ㈢消債條例第134條部分
　1.查聲請人曾於107年度出國1次之紀錄，此有入出境查詢表在
    卷可參（見院卷第7頁），惟該次出國距今已有3年，且衡情
    該次出國所負債務總額，尚難認逾聲請清算時無擔保及無優
    先權債務（金額2204546元；見司執消債清卷第87-88頁)之
    半數，而生開始本件清算之原因。
　2.本院復查無聲請人有消債條例第134條所列其他各款應不免
    責事由，且債權人亦未提出聲請人有何符合消債條例第134
    條各款所規定之事證供本院參酌，故應認聲請人並無消債條
    例第134條所定不免責事由之存在。
三、債權人所提其他意見，尚不影響判斷結果或其意見未臻明確
    ，爰不逐一論列，併予敘明。
四、據上論結，聲請人既經本院裁定終止清算程序確定，復無消
    債條例第133條、第134條所定應不免責事由存在，揆諸首揭
    說明，自應以裁定免除聲請人之債務，基此，本件聲請人聲
    請免責，自應予准許，爰裁定如主文。　　
中　　華　　民　　國　 110　　年　　11　　月　　22　　日
              　　民事庭　　法　官　賴寶合
上為正本係照原本作成
如不服本裁定，應於裁定送達後10日內，以書狀向本院提出抗告
，並繳納抗告費新臺幣1千元
中　　華　　民　　國　 110　　年　　11　　月　　22　　日
  　                        書記官　胡美儀